【裁判字號】    98,訴,2344
【裁判日期】    981231
【裁判案由】    侵權行為損害賠償
【裁判全文】
臺灣板橋地方法院民事判決              98年度訴字第2344號
原      告  甲○○
訴訟代理人  李弘仁律師
被      告  乙○○
上列當事人間請求侵權行為損害賠償事件，於中華民國98年12月
10日言詞辯論終結，本院判決如下：
    主          文
被告應給付原告新臺幣肆拾萬元，及自中華民國九十八年十一月
七日起至清償日止按週年利率百分之五計算之利息。
原告其餘之訴駁回。
訴訟費用由被告負擔二分之一，餘由原告負擔。
本判決第一項原告勝訴部分得假執行。
原告其餘假執行之聲請駁回。
    事 實 及 理 由
壹、當事人之主張：
一、原告方面：
    聲明：被告應給付原告新臺幣（下同）717,670元，及自起
    訴狀繕本送達翌日起至清償日止按週年利率百分之五計算之
    利息。並陳明原告願供擔保以代釋明，請准宣告假執行。
    其陳述及所提出之證據如下：
(一)緣被告乙○○於民國97年9月24日下午2時4分許，騎乘車牌
    號碼CKA-083號重型機車沿台北縣新莊市○○路往五股方向
    行駛，行經台北縣新莊市○○路與幸福東路口時，本應注意
    車前狀況，隨時採取必要之安全措施，而依當時情形，適處
    日間，有自然光線，路面乾燥，無障礙物，視距良好，並無
    不能注意之情事，竟疏未注意，而擦撞由訴外人劉秀霞所騎
    乘之車牌號碼F2B-303號重型機車，造成劉秀霞受有左膝蓋
    擦傷、右手掌挫傷、右頸擦傷等傷害，隨即又擦撞原告甲○
    ○所騎乘之車牌號碼GGU-598號重型機車，導致原告人車倒
    地，而受有左鎖骨骨折、左側脛骨幹骨折、左側脛骨平台骨
    折、肋骨骨折等傷害（原證一）；而被告之駕駛行為業經證
    實確有過失，業經台灣板橋地方法院檢察署以97年度偵字第
    34381號予以起訴，並由鈞院刑事庭以98年交易字第369號刑
    事判決被告有期徒刑三個月在案（原證三），而被告之行為
    與原告即被害人上開傷害結果間，有相當因果關係，原告自
    依民法第184條第1項、191條之2及同法第193、195條規定，
    得請求加害人賠償，相對人即加害人即應負侵權行為損害賠
    償責任。
(二)茲將原告所受各項損害（醫療費用業經強制險理賠部分，不
    另請求），臚列說明如下：
  １、勞動能力損害：原告原從事打零工收入，每月收入不固定
      ，但均逾勞動基準法所定之最低基本工資17,280元，原告
      因本件車禍導致左鎖骨骨折、左側脛骨幹骨折、左側脛骨
      平台骨折、肋骨骨折等傷害，經治療後，至今仍遺留左下
      肢運動障礙，左腳無法行動自如，依勞工失能給付標準表
      及附表第12-33項所定：「一下肢遺存運動失能」為第9級
      失能之標準計算給付280日，約喪失勞動能力23%，而本件
      車禍發生之日97年9月24日，原告民國37年7月1日出生，
      當時為60歲，距法定退休年齡65歲，尚餘5年，以每月基
      本工資17,280元計算，已喪失17,280元x12月x4.564（5
      年扣除中間利息霍夫曼係數）x23%=217,670元之勞動能力
      損害，依民法第193條規定，應由被告負責賠償。
  ２、精神慰撫金：被告侵權行為造成原告受有左鎖骨骨折、左
      側脛骨幹骨折、左側脛骨平台骨折、肋骨骨折等傷害，目
      前左膝蓋無法承重更無法操作勞動，行動不便，痛苦不堪
      ，被告至今不聞不問置之不理，全家陷入困境，更加深原
      告之傷痛，為此請求被告賠償原告50萬元之慰撫金，以稍
      稍平撫精神上痛苦。
  ３、以上合計損害共計717,670元。
(三)我們認為請求金額是合理的並無過高，被告迄今尚未與原告
    和解，請鈞院依法判決。原告確實有運動障礙的情形，但無
    法取得已經是殘障的證明，沒有其他證據要聲請調查。
(四)綜上所陳，原告得請求被告賠償717,670元，另因本件車禍
    發生地在台北縣新莊市，依民事訴訟法第15條規定，得由行
    為地法院管轄，為此依民法第184條第1項、第193條、195條
    之規定，提起本件訴訟。
(五)證據：提出衛生署臺北醫院98年10月14日字第9810146710號
    診斷證明書、臺灣板橋地方法院98年7月31日98年度交易字
    第369號刑事判決、戶籍謄本等影本為證據。
二、被告方面：
    聲明及陳述略以：我目前在執行沒有錢可以賠償。這次被高
    院刑事庭開本件車禍案件將我提到台北看守所，判決已經出
    來是維持原判，刑事判決沒有意見，車禍事故發生與過程也
    沒有意見，車禍發生的當天有到醫院看他要談賠償的事情，
    但是沒有談成，我認為原告請求金額的太高，請求鈞院依法
    判決。原告的勞動能力損害請求這部分超出我的範圍，原告
    請求的金額過高。原告請求的精神賠償我認為過高。因聲明
    請求駁回原告之訴及假執行之聲請。
貳、本院依職權調取乙○○之刑事前案紀錄表及臺灣高等法院98
    年度交上易字第278號刑事判決。
參、得心證之理由：
一、原告主張其於前揭時地遭被告撞傷之事實，為被告所不爭執
    ，且被告因該次交通事故所涉刑事責任部分，亦經檢察官偵
    查終結，提起公訴，經本院刑事庭判處有期徒刑三月，經檢
    察官提起上訴，已經臺灣高等法院駁回上訴而判決確定，依
    據確定之刑事判決認定之事實為：「乙○○明知其僅領有普
    通小客車駕駛執照，而無重型機車駕駛執照，竟仍於民國97
    年9月24日下午2時4分許，騎駕車號CKA-083號重型機車，沿
    台北縣新莊市○○路由南往北方向行駛，途經思源路、幸福
    東路口時，原應注意汽車行駛時，駕駛人應注意車前狀況，
    並隨時採取必要之安全措施，而依當時天候晴、日間自然光
    線、路面無缺陷、視距良好，並無不能注意之情事，竟疏未
    注意即冒然前行，適有劉秀霞騎駕車號F2B-303號重型機車
    、甲○○騎駕車號GGU-598號重型機車，在台北縣新莊市○
    ○○路、思源路口停等紅燈，於該路口交通號誌轉換為綠燈
    後，起步前行之際，劉秀霞騎駕之機車先與乙○○騎駕之前
    開機車擦撞，甲○○騎駕之機車再遭乙○○騎駕之機車自左
    方撞擊，甲○○因而人車倒地，受有左鎖骨、左側股骨幹、
    左側脛骨平台、肋骨骨折等傷害。乙○○於肇事送醫治療後
    ，在未經有偵查權之機關或公務員發覺前，主動向到場處理
    交通事故之警員承認其為肇事者而接受裁判。案經甲○○訴
    由台北縣政府警察局新莊分局報告台灣板橋地方法院檢察署
    檢察官偵查起訴。」等情，此有本院98年度交易字第369號
    刑事判決影本及臺灣高等法院98年度交上易字第278號刑事
    判決查詢結果各一件在卷可參；則原告上開主張自堪信為真
    實。
二、按「因故意或過失，不法侵害他人之權利者，負損害賠償責
    任。故意以背於善良風俗之方法，加損害於他人者亦同。」
    、「汽車、機車或其他非依軌道行駛之動力車輛，在使用中
    加損害於他人者，駕駛人應賠償因此所生之損害。但於防止
    損害之發生，已盡相當之注意者，不在此限。」，民法第18
    4條第1項、第191條之2分別定有明文。則原告主張依侵權行
    為損害賠償之法律關係，請求被告負損害賠償責任，自屬可
    採。爰就原告請求之項目分別審究如下：
（一）關於原告請求之勞動能力損害部分：
      按「當事人主張有利於己之事實者，就其事實有舉證之責
      任，但法律別有規定或依其情形顯失公平者，不在此限。
      」，民事訴訟法第277條定有明文。又按「不法侵害他人
      之身體或健康者，對於被害人因此喪失或減少勞動能力或
      增加生活上之需要時，應負損害賠償責任。」，民法第19
      3條第1項亦有明定。本件原告主張其因前揭交通事故使其
      受有左鎖骨骨折、左側脛骨幹骨折、左側脛骨平台骨折、
      肋骨骨折等傷害，經治療後，至今仍遺留左下肢運動障礙
      ，左腳無法行動自如等障害，依勞工失能給付標準表及附
      表第12-33項所定：「一下肢遺存運動失能」為第9級失能
      之標準計算給付280日，約喪失勞動能力23% ，因而請求
      被告應賠償其至法定退休年齡65歲尚餘5年期間不能工作
      之勞動能力損害等語，但為被告所否認；經查，依據原告
      所提出之衛生署臺北醫院98年10月14日診斷證明書影本所
      載：「診斷：1.左鎖骨，左股骨，左脛骨平台骨折。左足
      踝退化性關節炎。醫師囑言：病患於97年9月24日至急診
      就醫，當日住院，當日手術復位固定，於97年10月6日出
      院，目前多處關節疼痛，無法負重，目前仍須門診追蹤。
      」此有該診斷證明書影本在卷可參（見本院98年度重調字
      第124號卷第8頁），依該診斷證明書影本所載內容，原告
      雖有繼續門診追蹤之必要，惟並無喪失勞動能力之鑑定，
      且應僅有診斷第1項之骨折傷害部分始屬於因外力所致之
      傷害，至於退化性關節炎則屬於原告原有之疾病，醫師囑
      言應門診追蹤究竟屬於何處傷病並不明瞭，無從作為認定
      原告主張其已經有一下肢遺存運動失能之障害情形存在之
      事實屬實，從而，原告此部分請求自難認為有理由。至於
      原告住院期間，於事實上不能工作之情形存在，然原告並
      未請求此部分之損害賠償，故非屬於本件所得審究之範圍
      ，附此敘明。
（二）關於原告請求之精神慰撫金部分：
      按「不法侵害他人之身體、健康、名譽、自由、信用、隱
      私、貞操，或不法侵害其他人格法益而情節重大者，被害
      人雖非財產上之損害，亦得請求賠償相當之金額。其名譽
      被侵害者，並得請求回復名譽之適當處分。」，民法第19
      5條第1項定有明文。本件原告主張其因被告之侵權行為造
      成受有左鎖骨骨折、左側脛骨幹骨折、左側脛骨平台骨折
      、肋骨骨折等傷害，目前左膝蓋無法承重更無法操作勞動
      ，行動不便，痛苦不堪，被告至今不聞不問置之不理，全
      家陷入困境，更加深原告之傷痛，為此請求被告賠償原告
      50萬元之慰撫金，以稍稍平撫精神上痛苦等語，惟被告則
      抗辯原告請求之金額過高等語。本院衡酌本件被告之過失
      情形，對於原告所造成之損害程度，及雙方之社會、經濟
      地位等一切情狀，認為原告此部分請求應以40萬元為適當
      ，原告此部分請求於此範圍內方屬有理由，其逾此範圍之
      請求，則非有理由。
三、綜上所述，原告主張依據侵權行為損害賠償之法律關係，請
    求被告賠償其損害，於40萬元及自起訴狀繕本送達被告翌日
    即98年11月7日起至清償日止按法定利率年息百分之五計算
    之遲延利息之範圍內為有理由，應予准許；至於原告之請求
    超過該數額部分則為無理由，應予駁回。
肆、假執行之宣告：本件原告勝訴部分，係所命給付之金額或價
    額未逾新臺幣50萬元之判決，該原告勝訴部分應依民事訴訟
    法第389條第1項第5款規定，依職權宣告假執行；原告其餘
    假執行之聲請，因該部分訴之駁回而失所附麗，應併予駁回
    。
伍、本件事證已臻明確，兩造其餘主張及攻擊防禦方法與證據，
    經本院斟酌後，與本件判決結果已不生影響，故不一一論列
    ，附此敘明。
陸、結論：原告之訴為一部有理由，一部無理由，依民事訴訟法
    第78條、第79條、第389條第1項第5款，判決如主文。
中    華    民    國    98    年    12    月    31    日
            民事第一庭  法  官  許瑞東
以上正本證明與原本無異
如對本判決上訴，須於判決送達後20日內向本院提出上訴狀。
中    華    民    國    98    年    12    月    31    日
                        書記官  賴玉芬


司法院資訊處製作；財團法人民間司法改革基金會備份。
